【裁判字號】    90,聲,2563
【裁判日期】    901107
【裁判案由】    聲請法官迴避
【裁判全文】
臺灣高等法院刑事裁定                    九十年度聲字第二五六三號
    聲 請 人
    即告訴人  飛訊圖書股份有限公司
    代 表 人  甲○○
右列聲請人因被告陳福仁等偽造文書等案件（九十年上更 (二)字第四一七號)，聲請
本院法官迴避，本院裁定如左：
    主  文
聲請駁回。
    理  由
一、本件聲請意旨略稱：聲請人飛訊圖書股份有限公司 (代表人甲○○)為本院九十
    年上更 (二)字第四一七號偽造文書等一案告訴人，該案正審理中。該案承辦法
    官江國華於九十年十月五日開庭審理時，非但屢訊問告訴人與本案被告犯罪無關
    之事，且在開庭中以恐嚇、威脅告訴人負責人甲○○，將函請調查局人員，調查
    告訴人歷年來國內外進出口貨品之發票及提單云云，復於訊問告訴人後向被告陳
    福仁點頭說「對不起」。實難令聲請人以正常合理觀點理解執行審判法官之行為
    ，及信服其將為公平合理之裁判，爰依刑事訴訟法第十八條第二款，最高法院七
    十九年度台抗字第三一八號判例，以承辦法官承辦本案有偏頗之虞，聲請本案承
    辦法官迴避等語。
二、按刑事訴訟法第十八條第二款所謂有偏頗之虞，係指法官與訴訟關係人有故舊恩
    怨等關係，其審判恐有不公平者而言。又當事人聲請法官迴避，以有具體事實足
    認其執行職務有偏頗之情形為限，若僅對於法官之指揮訴訟，或其訊問方法，有
    所不滿，不能指為有偏頗之虞。最高法院著有十九年抗字第一０六號、十八年抗
    字第一四九號判例可稽。又判例謂：刑事訴訟法第十八條第二款規定，得聲請法
    官迴避原因之所謂『足認其執行職務有偏頗之虞者』，係指以一般通常之人所具
    有之合理觀點，對於該承辦法官能否為公平之裁判，均足產生懷疑；且此種懷疑
    之發生，存有其安全客觀之原因，而非僅出諸當事人自己主觀之判斷者，始足當
    之。至於訴訟上之指揮乃專屬於法院之職權，當事人之主張、聲請，在無礙於事
    實之確認以及法的解釋，適用之範圍下，法院固得斟酌其請求以為訴訟之進行，
    但仍不得以此對當事人之有利與否，作為其將有不公平裁判之依據，更不得以此
    訴訟之進行與否而謂有偏頗之虞聲請法官迴避等語（79年度台抗字第318號判例)
    ，亦表明斯旨。
三、本件經本院調卷查閱，本院九十年上更 (二)字第四一七號被告陳福仁等偽造文
    書等一案，於九十年十月五日開庭審理時，筆錄內之問答，大致上未脫離本案相
    關案情情節，其中法官問：「是否同意調查局調查你們公司的發票？」，告訴代
    理人 (即聲請人之代表人)答：「我覺得沒有必要回答這個問題。」，係因本案
    案情牽涉ＲＤ公司或空運公司應該要將貨送給告訴人公司，而誤送予被告之集英
    社服裝資訊股份有限公司，為明告訴人公司訂貨情形所發問，告訴人 (即聲請人
    ) 謂係：以言詞恐嚇、威脅告訴人負責人甲○○云云，尚有誤會。又本院勘驗錄
    音帶，當日庭訊情形，與筆錄所記大致相符，亦無告訴人所謂之上述恐嚇、威脅
    情形。至錄音帶末，法官對被告二人說：兩位被告對不起等語，係因法官與告訴
    人問、答之時間過長，未及詳訊被告之客氣話，按情似不能視為有偏頗之虞。本
    件聲請人認承辦法官有偏頗之虞，乃聲請人個人所持見解，與法定得聲請法官迴
    避要件尚不相當，此觀前開得聲請法官迴避判例謂：「所謂偏頗之虞，指一般通
    常之人所具有之合理觀點，對於該承辦法官能否為公平之裁判，均足產生懷疑，
    且須此種懷疑之發生，存有其安全客觀之原因，而非僅出諸當事人自己主觀之判
    斷者，始足當之。」等語可明，此外，又乏證據證明法官與訴訟關係人有故舊恩
    怨等關係，足認其審判恐有不公平情形，是本件告訴人所請尚非有據，其本件聲
    請不能認為正當，應予駁回，特此裁定如主文。
中      華      民      國    九十      年     十一     月      七      日
                              臺灣高等法院刑事第九庭
                                    審判長法  官  李  文  成
                                          法  官  周  盈  文
                                          法  官  官  有  明
右正本證明與原本無異。
如不服本裁定應於收受送達後五日內向本院提出抗告書狀。
                                          書記官  林  蓓  瑜
中      華      民      國    九十      年     十一     月      八      日


司法院資訊處製作；財團法人民間司法改革基金會備份。
